【裁判字號】    98,易,579
【裁判日期】    980518
【裁判案由】    妨害名譽
【裁判全文】
臺灣板橋地方法院刑事判決              98年度易字第579 號
公  訴  人  台灣板橋地方法院檢察署檢察官
被      告  乙  ○
選任辯護人  鍾永盛律師
            吳偉豪律師
被      告  丁○○
            丙○○
上列被告等因妨害名譽案件，經檢察官提起公訴（九十七年度偵
字第一七四六一號），被告三人於準備程序中就被訴事實為有罪
之陳述，經本院裁定改依簡式審判程序審理，判決如下：
    主      文
乙○共同公然侮辱人，處罰金新台幣陸仟元，如易服勞役，以新
台幣壹仟元折算壹日。緩刑貳年。
丁○○共同公然侮辱人，處罰金新台幣肆仟元，如易服勞役，以
新台幣壹仟元折算壹日。又共同公然侮辱人，處罰金新台幣肆仟
元，如易服勞役，以新台幣壹仟元折算壹日。應執行罰金新台幣
陸仟元，如易服勞役，以新台幣壹仟元折算壹日。緩刑貳年。
丙○○共同公然侮辱人，處罰金新台幣肆仟元，如易服勞役，以
新台幣壹仟元折算壹日。緩刑貳年。
    事      實
一、乙○前曾於民國六十五年間，因傷害案件，經台灣高雄地方
    法院判決處有期徒刑三月確定，於六十五年五月十一日易科
    罰金執行完畢。緣乙○於九十六年間代表民主進步黨參選中
    華民國第七屆立法委員，為台北縣第三選區之立法委員候選
    人，由丁○○擔任其競選總部政策小組召集人，丙○○則為
    民主進步黨三重市黨部之前主任委員。其三人為求勝選，竟
    分別為下列犯行：
（一）乙○與丁○○共同基於以散發涉及人身攻擊之文宣毀損他
      人名譽之犯意聯絡，於九十六年十二月間，由擔任乙○競
      選總部政策小組召集人之丁○○製作如附表編號一所示含
      有「黑心夭壽」之足以貶損人格用語之文宣，由乙○簽名
      認可後，共同以放置在競選總部門口供往來之不特定民眾
      取閱、或由派報公司以夾報或直接投遞在選區民眾信箱、
      或在競選拜票時發放予不特定人士等方式，而散發如附表
      編號一所示文宣，公然侮辱同選區之立法委員候選人甲○○，用以貶損甲○○之個人人格及社會評價。
（二）丁○○見前開文宣引起選民注意，復另行起意，於九十六
      年十二月間，與丙○○共同基於散發涉及人身攻擊之文宣
      毀損他人名譽之犯意聯絡，由擔任三重市黨部前主任委員
      之丙○○製作如附表編號二所示含有「創啥曉！立委、市
      長聯手欺騙市民！」等足以貶損人格用語之文宣，由丁○○審核後，共同以放置在競選總部門口供往來之不特定民
      眾取閱、或由派報公司以夾報或直接投遞在選區民眾信箱
      、或在競選拜票時發放予不特定人士等方式，而散發如附
      表編號二所示文宣，公然侮辱同選區之立法委員候選人甲○○，用以貶損甲○○之個人人格及社會評價。
二、案經甲○○告訴後，由台灣板橋地方法院檢察署檢察官偵查
    起訴。
    理      由
一、本案被告乙○、丁○○、丙○○等三人所犯係死刑、無期徒
    刑、最輕本刑為三年以上有期徒刑以外之罪，且非高等法院
    管轄之第一審案件，其等於準備程序中就被訴事實為有罪之
    陳述，經本院告知簡式審判程序之旨，並聽取公訴人、被告
    三人、辯護人之意見後，經裁定改行簡式審判程序，合先敘
    明。
二、上揭事實，業據被告乙○、丁○○、丙○○等三人於本院審
    理時坦承不諱，核與證人即告訴人甲○○於偵查時證述之情
    節相符，並有如附表所示之競選文宣在卷可稽；且「黑心夭
    壽」、「創啥曉！聯手欺騙」等詞確屬不雅，用於評價他人
    時，堪認係基於謾罵之動機，足以貶損他人之人格與名譽甚
    明。綜上所述，足證被告三人自白核與事實相符，應堪採信
    。本案事證明確，被告三人犯行，均堪認定。
三、核被告乙○、丁○○、丙○○三人所為，均係犯刑法第三百
    零九條第一項之公然侮辱罪。被告乙○、丁○○二人就公然
    散布如附表編號一所示侮辱甲○○文宣之犯行；被告丁○○
    、丙○○二人就公然散布如附表編號二所示侮辱甲○○文宣
    之犯行，分別有犯意聯絡及行為分擔，均為共同正犯。至被
    告丁○○先後二次公然侮辱犯行，犯意各別、時地有異，應
    予分論併罰。
四、爰審酌被告三人各自之素行，犯罪之動機、目的，公然以涉
    及人身攻擊、足以貶損人格之文宣侮辱告訴人甲○○，及犯
    罪後坦承犯行，態度良好等一切情狀，分別量處如主文所示
    之刑，並諭知如易服勞役之折算標準，暨就被告丁○○部分
    定其應執行之刑，及諭知如易科罰金之折算標準，以示懲儆
    。
五、末查被告乙○有如前所述之前案紀錄，於六十五年五月十一
    日易科罰金執行完畢，其於受有期徒刑之執行完畢後，五年
    以內未曾因故意犯罪受有期徒刑以上刑之宣告；另被告丁○○、丙○○二人前未曾因故意犯罪受有期徒刑以上刑之宣告
    ，有台灣高等法院被告前案紀錄表在卷可憑。被告乙○因初
    次投入立法委員選舉，被告丁○○、丙○○二人則因慮及選
    情，不當運用選舉文宣，致罹刑章，被告乙○、丁○○二人
    於檢察官偵查時即已表達和解道歉之意願（見九十七年度選
    偵字第六九號第六七頁），雖未為告訴人接受，然於本案繫
    屬法院後，再召開記者會，被告三人就散發不當文宣損及告
    訴人公開道歉（有被告三人庭呈之剪報資料、聲明書等件為
    證），本院審酌前開諸情，認被告三人經此偵審程序及刑之
    宣告後，應知警惕，信無再犯之虞，因認其等所宣告之刑以
    暫不執行為適當，爰分別依刑法第七十四條第一項第二款、
    第一款規定，併予宣告緩刑二年。
據上論斷，應依刑事訴訟法第二百七十三條之一第一項、第二百
九十九條第一項前段，刑法第二十八條、第三百零九條第一項、
第四十二條第三項、第五十一條第七款、第七十四條第一項，刑
法施行法第一條之一，判決如主文。
本案經檢察官陳豐年到庭執行職務。
中    華    民    國    98    年    5     月    18    日
                  刑事第十八庭  法  官  林鈺琅
以上正本證明與原本無異。
如不服本判決，應於收受送達後10日內，向本院提出上訴狀，並
應敘述具體理由；其未敘述上訴理由者，應於上訴期間屆滿後20
日內，向本院補提理由書（均須按他造當事人之人數附繕本），
「切勿逕送上級法院」。
                                書記官  林蔚然
中    華    民    國    98    年    5     月    18    日
附表：
 ┌──┬──────┬────────────────────┐
 │編號│ 文 宣 標 題│  文   宣   內   容                     │
 ├──┼──────┼────────────────────┤
 │ 一 │黑心夭壽    │立委當三年，土地賺了幾十筆，公司開了十幾│
 │    │            │家，三重人卻越來越散赤。                │
 │    │            │溪尾市場開發案，選前說要安置市場攤販，選│
 │    │            │後家族蓋屋要賺錢，攤商閃一邊。          │
 │    │            │2007年12月，三重中正北路海砂屋坍塌，建商│
 │    │            │相應不理，住戶提心吊膽，要求朱家還公道！│
 ├──┼──────┼────────────────────┤
 │ 二 │創啥曉！    │裝肖ㄟ！啥曉立委？！今年11月29日，甲○○│
 │    │立委、市長聯│在會勘時，假裝關心停車場工程，強調他是在│
 │    │手欺騙市民！│地人，很了解在地人的需求，三年立委無關心│
 │    │            │，選舉才來假用心，實在無三曉路用！      │
 └──┴──────┴────────────────────┘
附錄本案論罪科刑法條全文：
刑法第309 條：（公然侮辱罪）
  公然侮辱人者，處拘役或三百元以下罰金。
  以強暴犯前項之罪者，處一年以下有期徒刑、拘役或五百元以
  下罰金。


司法院資訊處製作；財團法人民間司法改革基金會備份。
